臺灣高等法院臺中分院民事判決　100年度上易字第121號
上　訴　人　葉太良
訴訟代理人　陳建良律師
被上訴人　　葉宏仁
被上訴人　　葉宏元
被上訴人　　葉永昌
被上訴人　　葉明松
　　　　　　　　　　　　12號2樓
被上訴人　　葉勇
上列當事人間請求移轉所有權登記事件，上訴人對於中華民國99
年12月31日彰化地方法院99年度訴字第743號第一審判決提起上
訴，本院於100年6月14日言詞辯論終結，判決如下：
    主  文
原判決除確定部分外廢棄。
上開廢棄部分，被上訴人葉宏仁、葉宏元、葉永昌、葉明松、葉
勇應將如附表所示之土地所有權應有部分移轉所有權登記予上訴
人。
第一審廢棄部分及第二審訴訟費用由上訴人負擔。
   事實及理由
一、本件被上訴人受合法通知，均未於最後言詞辯論期日到場，
    核無民事訴訟法第386條各款所列情形，爰按民事訴訟法第3
    85條第1項前段規定，依上訴人之聲請，由其一造辯論而為
    判決。
二、上訴人於原審起訴主張：被上訴人葉宏仁、葉宏元、葉永昌
    、葉明松、葉勇（下稱葉宏仁等5人）之被繼承人即訴外人
    葉水柳，前於46年9月4日，以新台幣（以下同）5,000元之
    對價，將系爭重測前彰化縣北斗鎮○○○段281地號（下稱
    系爭281地號）、地目建、面積2,886平方公尺土地中面積20
    0平方公尺之土地出售予訴外人謝林蜂、林逢年，並約定應
    於得為所有權應有部分移轉登記時辦理移轉登記。上訴人後
    於64年8月12日，再以220,000元向訴外人謝林蜂、林逢年購
    買上開土地，除移轉占有外，並約定渠等應於得為登記時配
    合辦理登記。至85年7月間，「祭祀公業葉田解散」，訴外
    人葉水柳是時已死亡，被上訴人葉宏仁等5人分別取得281地
    號土地，即重測後178地號土地，所有權應有部分依序為256
    分之1、256分之1、128分之1、128分之1、128分之1。上訴
    人始與被上訴人葉宏仁等5人協定，雙方依同意上開二買賣
    契約，由上訴人直接請求被上訴人葉宏仁等5人移轉所有權
    登記，但因訴外人葉水柳所遺所有權應有部分換算面積後僅
    有91.59平方公尺，不足原約定之200平方公尺，故雙方合意
    不僅以178地號土地為應移轉所有權應有部分之標的，而將
    另3筆共有土地即重測後變更為北斗鎮○○段183地號、184
    、185地號土地亦併入為應移轉所有權之標的，被上訴人葉
    宏仁等5人需將上開4筆土地所有權應有部分之半數即合計64
    分之1之所有權應有部分移轉予上訴人，若日後土地全筆出
    售，則應將所得價金之半數即64分之1給付上訴人。惟今178
    、183、184、185地號土地共有人之一葉展源訴請判決分割
    ，以99年度訴字第479號分割共有物事件繫屬於原審法院，
    顯見土地已無全筆出售之可能，縱認被上訴人葉宏仁等5人
    移轉所有權之履行期為土地出售時，惟應認被上訴人葉宏仁
    等5人已無全筆土地出售之可能，對上訴人所負移轉所有權
    應有部分義務之期限即屆至，但被上訴人葉宏仁等5人迄今
    卻仍不願配合辦理移轉所有權登記予上訴人。為此依民法第
    348條第1項規定，求為判命被上訴人葉宏仁等5人應將如附
    表所示之土地所有權應有部分移轉所有權登記予上訴人之判
    決（未繫屬本院部分不予贅述）。
三、被上訴人葉宏仁等5人經合法通知，均未於原審言詞辯論期
    日到場，被上訴人葉宏元、葉永昌、葉明松、葉勇均具狀表
    示認諾上訴人之請求，惟以本件自始無訴訟之必要，故請求
    訴訟費用由上訴人負擔等語。被上訴人葉宏仁亦未提出書狀
    作何聲明或陳述。
四、原審判決駁回上訴人之訴，上訴人不服提起上訴，上訴聲明
    ：(一)原判決不利上訴人部分廢棄；(二)被上訴人葉宏仁等5人
    應將附表所示之土地所有權應有部分移轉所有權登記予上訴
    人；(三)第一審廢棄部分及第二審訴訟費用由被上訴人負擔。
五、上訴人主張葉宏仁等5人之被繼承人葉水柳，前於46年9月4
    日，以5,000元之對價，將系爭281地號土地中面積200平方
    公尺之土地出售予訴外人謝林蜂、林逢年，並約定應於得為
    所有權應有部分移轉登記時辦理移轉登記。上訴人後於64年
    8月12日，再以220,000元向訴外人謝林蜂、林逢年購買上開
    土地，除移轉占有外，並約定渠等應於得為登記時配合辦理
    登記。至85年7月間，「祭祀公業葉田解散」，訴外人葉水
    柳是時已死亡，被上訴人葉宏仁等5人分別取得281地號土地
    ，即重測後178地號土地，所有權應有部分依序為256分之1
    、256分之1、128分之1、128分之1、128分之1。上訴人始與
    被上訴人葉宏仁等5人協定，雙方同意上開二買賣契約，由
    上訴人直接請求被上訴人葉宏仁等5人移轉所有權登記，但
    因訴外人葉水柳所遺所有權應有部分換算面積後僅有91.59
    平方公尺，不足原約定之200平方公尺，故雙方合意不僅以1
    78地號土地為應移轉所有權應有部分之標的，而將另3筆共
    有土地即重測後變更為北斗鎮○○段183地號、184、185地
    號土地亦併入為應移轉所有權之標的，被上訴人葉宏仁等5
    人需將上開4筆土地所有權應有部分之半數即合計64分之1之
    所有權應有部分移轉予上訴人，若日後土地全筆出售，則應
    將所得價金之半數即64分之1給付上訴人。今178、183、184
    、185地號土地共有人之一葉展源訴請判決分割，以99年度
    訴字第479號分割共有物事件繫屬於原審法院，顯見土地已
    無全筆出售之可能等情，業據其杜賣契字、買賣契約、85年
    9月9日約定及土地登記簿謄本等為證，按當事人對於他造主
    張之事實，已於相當時期受合法之通知，而於言詞辯論期日
    不到場，亦未提出準備書狀爭執者，準用第一項之規定。但
    不到場之當事人係依公示送達通知者，不在此限。民事訴訟
    法第280條第3項定有明文。本件被上訴人既受對造主張上開
    事實自第一、二審已受合法之通知，而於言詞辯論期日不到
    場，亦未提出準備書狀爭執，自應視同自認，堪認為上訴人
    之主張為真實。雖除被上訴人訴人葉宏仁外，其餘被上訴人
    均認諾上訴人之主張，然上訴人係基於與葉宏仁等5人之被
    繼承人葉水柳買賣契約為請求，為固有必要共同訴訟，被上
    訴人葉宏元等人之認諾對於全體共同訴訟人不利，依民事訴
    訟法第56條第1款規定，其不利益對於全體不生效力，是以
    本院自不得本於認諾逕為被上訴人敗訴之判決。
六、按物之出賣人，負交付其物於買受人，並使其取得該物所有
    權之義務。權利之出賣人，負使買受人取得其權利之義務，
    如因其權利而得占有一定之物者，並負交付其物之義務，民
    法第348條定有明文。葉宏仁等5人之被繼承人葉水柳既將系
    爭281地號土地中面積200平方公尺之土地出售予訴外人謝林
    蜂、林逢年，並約定應於得為所有權應有部分移轉登記時辦
    理移轉登記。上訴人嗣後再向訴外人謝林蜂、林逢年購買，
    除移轉占有外，並約定渠等應於得為登記時配合辦理登記。
    至85年9月9日兩造復約定依上開二買賣契約，由上訴人直接
    請求被上訴人葉宏仁等5人移轉所有權登記，但因訴外人葉
    水柳所遺所有權應有部分換算面積後僅有91.59平方公尺，
    不足原約定之200平方公尺，故雙方合意不僅以178地號土地
    為應移轉所有權應有部分之標的，而將另3筆共有土地即重
    測後變更為北斗鎮○○段183地號、184、18 5地號土地亦併
    入為應移轉所有權之標的，被上訴人葉宏仁等5人需將上開4
    筆土地所有權應有部分之半數即合計64分之1之所有權應有
    部分移轉予上訴人，若日後土地全筆出售，則應將所得價金
    之半數即64分之1給付上訴人。今178、183、184、185地號
    土地共有人之一葉展源訴請判決分割，以99年度訴字第479
    號分割共有物事件繫屬於原審法院中，顯見土地已無全筆出
    售之可能，顯見被上訴人不僅承認上訴人與訴外人謝林蜂、
    林逢年間之買賣契約，並同意移轉土地，若日後有出售時，
    並將其中部分所得分給上訴人，現土地已無全筆出售之可能
    ，被上訴人在土地又分別共有，則上訴人請求被上訴人各人
    將其中二分之一移轉予上訴人，自屬有理由。
七、從而，上訴人本於買賣契約，請求被上訴人移轉如附表所示
    所有權予上訴人，為有理由，應予准許，原審所為上訴人敗
    訴之判決，於法尚有未洽，自屬不能維持。上訴論旨指摘原
    判決不當，求為廢棄改判，非無理由，爰判決如主文所示。
    又被上訴人葉宏元、葉永昌、葉明松、葉勇均具狀表示認諾
    上訴人之請求，惟請求訴訟費用由上訴人負擔，上訴人對此
    亦無意見，爰命上訴人負擔其訴訟費用。
八、本件事證已臻明確，兩造其餘攻擊防禦方法及舉證，經核均
    與判決結果不生影響，爰無庸一一論述，附此敘明。
九、據上論結，本件上訴為有理由，依民事訴訟法第450條、第8
    0條、第463條、第385條第1項前段，判決如主文。
中    華    民    國   100    年    6     月    28    日
                民事第五庭    審判長法  官  李寶堂
                                    法  官  黃永祥
                                    法  官  鄭金龍
以上正本係照原本作成。
不得上訴。
                                    書記官  姚錫鈞
中    華    民    國   100    年    6     月    29    日
                                                      Ａ
┌──────────────────────────────────────────┐
│附表                                                                                │
├───┬────────┬──┬──┬───────┬───────┬───────┤
│ 編號 │      坐落      │地號│地目│     面積     │ 被告應有部分 │應移轉應有部分│
├───┼────────┼──┼──┼───────┼───────┼───────┤
│  １  │彰化縣北斗鎮大松│178 │建  │2,931平方公尺 │葉宏仁：1/256 │葉宏仁：1/512 │
│      │段              │    │    │              │葉宏元：1/256 │葉宏元：1/512 │
│      │                │    │    │              │葉永昌：1/128 │葉永昌：1/256 │
│      │                │    │    │              │葉明松：1/128 │葉明松：1/256 │
│      │                │    │    │              │葉勇：1/128   │葉勇：1/256   │
├───┼────────┼──┼──┼───────┼───────┼───────┤
│  ２  │彰化縣北斗鎮大松│185 │旱  │192平方公尺   │同上          │同上          │
│      │段              │    │    │              │              │              │
├───┼────────┼──┼──┼───────┼───────┼───────┤
│  ３  │彰化縣北斗鎮大松│183 │旱  │31平方公尺    │同上          │同上          │
│      │段              │    │    │              │              │              │
├───┼────────┼──┼──┼───────┼───────┼───────┤
│  ４  │彰化縣北斗鎮大松│184 │旱  │622平方公尺   │同上          │同上          │
│      │段              │    │    │              │              │              │
└───┴────────┴──┴──┴───────┴───────┴───────┘